【裁判字號】    99,審易,1350
【裁判日期】    991126
【裁判案由】    竊盜
【裁判全文】
臺灣桃園地方法院刑事判決            99年度審易字第1350號
公  訴  人  臺灣桃園地方法院檢察署檢察官
被      告  韓文慶
上列被告因竊盜案件，經檢察官提起公訴（99年度偵字第20330
號），嗣於本院準備程序進行中，被告就被訴事實為有罪之陳述
，經本院告知簡式審判程序意旨，並聽取當事人之意見後，本院
裁定改依簡式審判程序審理，並判決如下：
    主  文
韓文慶攜帶兇器竊取森林副產物，處有期徒刑陸月，如易科罰金
，以新臺幣壹仟元折算壹日，扣案之筍插壹支沒收。
    事實及理由
一、韓文慶於民國99年7 月27日上午7 時許，駕駛車牌號碼4273
    -VZ 號自用小客貨車，行經桃園縣大溪鎮復興里石龜坑5 鄰
    4 號、地號為大溪鎮○○段八結小段48號處，亦即游明宗向
    行政院農業委員會林務局新竹林區管理處所承租而由鄒素燕
    管理之筍園前時，見鄒素燕種植於該處之竹筍無人看守，認
    為有機可乘，竟意圖為自己不法之所有，基於竊盜之犯意，
    持其所有客觀上具危險性、可供兇器使用之木柄鐵製筍插1
    支，竊取鄒素燕所有之森林副產物竹筍7 支，共計10台斤（
    價值新台幣參佰元），得手後，韓文慶欲離去之際，為警當
    場查獲，並扣得上開筍插1 支。
二、證據名稱：
  (一)被告韓文慶於警詢、偵訊及本院審理中之自白。
  (二)證人即告訴人鄒素燕於警詢及本院審理時之證述。
  (三)贓物認領保管單、桃園縣政府警察局大溪分局搜索扣押筆錄
    、扣押物品目錄表、行政院農業委員會林務局新竹林區管理
    處函及函附國有森林用地出租造林契約書、車輛詳細資料報
    表各1 份、現場照片6 張及扣案之筍插1 支。
三、按森林係指林地及其群生竹、木之總稱；依其所有權之歸屬
    ，分為國有林、公有林及私有林，森林法第3 條第1 項定有
    明文；而被告前開行竊地點係屬國有森林，有行政院農業委
    員會林務局新竹林區管理處函及函附國有森林用地出租造林
    契約書各1 份在卷可參，則該處屬森林法所稱之「森林」無
    疑。又按所謂「副產物」，指樹皮、樹脂、種實、落枝、樹
    葉、灌藤、竹筍、草類、菌類及其他主產物以外之林產物，
    國有林林產物處分規則第3 條第2 款著有明文，查本案竹筍
    為森林法所稱之副產物。是核被告所為，係犯森林法第50條
    之竊取森林副產物罪，應依刑法第321 條第1 項第3 款規定
    處斷。起訴意旨認被告僅涉犯刑法第321 條第1 項第3 款之
    攜帶兇器竊盜罪，尚有未洽，然業經蒞庭檢察官於本院準備
    程序時當庭增列森林法第50條，本院並已據此踐行刑事訴訟
    法第95條第1 款後段罪名變更後之告知程序，以保障被告之
    防禦權，自應就更正後之罪名予以審理。另蒞庭檢察官原當
    庭增列森林法第52條第1 項第6 款之為搬運贓物使用車輛之
    加重竊取森林副產物罪，惟按森林法第52條第1 項第6 款規
    定「為搬運贓物，使用牲口、船舶、車輛，或有搬運造材之
    設備者」之所以加重處罰，無非在預防使用動力設備而方便
    大規模盜伐森林之行為，因而擴大竊取者對森林之破壞，是
    以是否該當森林法第52條第1 項第6 款之使用車輛搬運贓物
    罪，應衡酌行為人所使用之車輛種類、其所竊取之森林主、
    副產物之體積、數量、價值，判斷是否使用車輛之主要目的
    在搬運贓物，而致森林法所欲保護森林資源之立法目的有因
    此擴大遭受損害之虞，若所竊取之森林主、副產物體積、數
    量、價值極微，而對森林之損害甚輕，顯然車輛使用僅係供
    代步為主要目的，即難遽以該款之罪相繩。經查，被告雖駕
    駛上開自用小客貨前往竊取上揭森林副產物，惟被告所竊取
    之竹筍僅7 支，體積、重量非多，且置於其攜帶之提袋內，
    目的僅係為供己食用等情，此有上開竹筍及查獲時之現場照
    片在卷及被告之供述可稽，足認被告並無為搬運上開贓物而
    使用車輛之必要；又被告竊盜之地點為桃園縣大溪鎮之森林
    地，距其住處同縣八德市○○○段距離，被告駕駛自用小客
    貨車至行竊地點應係出於交通往來便利，非為搬運贓物之目
    的而使用，核與森林法第52條第1 項第6 款須「為搬運贓物
    」而使用車輛之要件不符，然因基本社會事實相同，應由本
    院依法變更起訴法條予以審理。爰審酌被告並無重大前科紀
    錄，素行尚佳，因一時貪念，為供己食用涉犯本案，惟竊取
    森林副產物之數量非多，對森林資源極為輕微，兼衡其所竊
    財物之價值，及被告犯後坦承犯行、當庭賠償告訴人新臺幣
    壹萬元，有和解書1 份在卷可稽，犯後之態度良好等一切情
    狀，爰量處如主文所示之刑，並諭知易科罰金之折算標準，
    以示儆懲。末查，被告前雖於82年間因贓物案件，經本院以
    82年度易字第2094號判決判處有期徒刑3 月，緩刑4 年，於
    82年9 月22日確定，緩刑期滿，而緩刑之宣告未經撤銷，其
    刑之宣告失期效力，此有臺灣高等法院被告全國前案紀錄表
    1 份附卷足憑，其因一時失慮之行為，致觸犯刑責，且犯後
    積極與告訴人和解，有和解書1 份在卷可證，信其經此偵查
    及本院刑之宣告後，當知有所警惕而無再犯之虞，本案無論
    自一般或特別預防之刑責考量目的，本院認對被告所宣告之
    刑以暫不執行適當，併予宣告緩刑2 年，以啟自新。扣案之
    筍插1 把，為被告所有，且為供本案犯罪所用之物，為被告
    供承在卷，爰依法宣告沒收。
四、應適用之法條：刑事訴訟法第273 條之1 第1 項、第299 條
    第1 項前段、第300 條、第310 條之2 、第454 條第1 項，
    森林法第50條，刑法第11條前段、第321 條第1 項第3 款、
    第38條第1 項第2 款。
五、如不服本判決，得自收受送達之翌日起10日內向本院提出上
    訴狀（應附繕本），其未敘述上訴理由者，應於上訴期間屆
    滿後20日內補提理由書狀於本院，上訴於臺灣高等法院。
本案經檢察官梁光宗到庭執行職務。
中    華    民    國    99    年    11    月    26    日
                        刑事庭  法  官  鍾雅蘭
以上正本證明與原本無異。
                                書記官  石曉芸
中    華    民    國    99    年    11    月    26    日
附錄本案論罪科刑法條：
森林法第50條
（竊取森林主副產物罪）：
竊取森林主、副產物，收受、搬運、寄藏、收買贓物或為牙保者
，依刑法規定處斷。
中華民國刑法第321條
（加重竊盜罪）
犯竊盜罪而有左列情形之一者，處六月以上、五年以下有期徒刑
：
一、於夜間侵入住宅或有人居住之建築物、船艦或隱匿其內而犯
之者。
二、毀越門扇、牆垣或其他安全設備而犯之者。
三、攜帶兇器而犯之者。
四、結夥三人以上而犯之者。
五、乘火災、水災或其他災害之際而犯之者。
六、在車站或埠頭而犯之者。
前項之未遂犯罰之。

司法院資訊處製作；財團法人民間司法改革基金會備份。
